最　高　行　政　法　院　裁　定
　　　　　　　　　　　　　94年度裁字第01214號
抗　告　人　甲○○
兼訴訟代理人
　　　　　　乙○○
共同送達代收人
　　　　　　丙○○
上列抗告人因與相對人彰化縣溪湖地政事務所間有關土地事務事
件，對於中華民國93年2月13日臺中高等行政法院92年度訴字第
918號裁定提起抗告，本院裁定如下︰
    主  文
抗告駁回。
抗告訴訟費用由抗告人負擔。
　　理  由
一、按抗告法院認抗告為不合法或無理由者，應為駁回抗告之裁
    定。
二、抗告人於原審主張：（一）抗告人所有坐落彰化縣溪湖鎮○
    ○段629、629-1、630地號土地，為提高土地效用，民國67
    年間由甲○○買賣取得同所631、632-1號土地，惟錯誤取得
    632-1、632-2地號之土地所有權狀，至75年間以632-2地號
    權狀無條件交換631地號權狀，同時與共有人巫焜城協議631
    、632-1號土地交換合併分割，甲○○取得631地號所有權。
    另前開629、629-1、630地號土地，經地政事務所於69年9月
    1日登記變更為「建」地目、特定農業區甲種建築用地，70
    年7月16日更正為丁種建築用地。（二）631、632-1地號土
    地經抗告人申請復查，業據彰化縣員林地政事務所以「彰化
    縣非都市土地使用編定異議結果通知書」同意更正為特定農
    業區丁種建築用地，足見系爭631地號土地（即原631、632-
    1地號土地）業經彰化縣政府同意更正為特定農業區丁種建
    築用地，故依程序應由轄區地政事務所即相對人辦理更正手
    續，惟相對人否准抗告人之申請，提起訴願，經決定不受理
    ，乃提起行政訴訟，請求：（一）撤銷訴願決定及原處分，
    （二）確認相對人92年8月7日（92）彰地二字第0920005017
    號函行政處分無效，（三）相對人應賠償抗告人新台幣（下
    同）50萬元。（四）確定抗告人所有坐落彰化縣溪湖鎮○○
    里○○路○段475號原門牌員鹿路821-17號，經原審裁定駁回
    。
三、原審裁定係以：（一）抗告人於92年3月間即向彰化縣政府
    請求將系爭土地更正編定為特定農業區丁種建築用地，經彰
    化縣政府92年3月26日府地用字第0920050335號函復抗告人
    略謂：「有關本案辦理情形及相關單位查證資料，顯示本案
    土地並未在合法工廠用地範圍內，且經本府多次函復台端有
    案，．．．」同年8月5日抗告人再向相對人申請更正使用編
    定為特定農業區丁種建築用地，相對人以92年8月7日（92）
    彰地二字第0920005017函復略以：「有關台端聲請溪湖鎮○
    ○段631地號土地擬更正編定為同區丁種建築用地乙案，經
    查彰化縣政府92年3月26日府地用字第0920050335號函復有
    案，請查照。」次按「錯誤或遺漏之更正：一、直轄市或縣
    （市）政府自非都市土地使用分區及各種使用地編定結果公
    告之日起，實施非都市土地使用管制。土地所有權人發現土
    地使用分區界線或使用地編定有遺漏或錯誤情事，應於公告
    之日起30日內以書面提出申請更正，經直轄市、縣（市）政
    府查明屬實，並彙報上級主管機關核備後更正之，並復知申
    請人。」製定非都市土地使用分區圖及編定各種使用地作業
    須知第18點第1款定有明文。準此，職司彰化縣非都市土地
    各種使用地編定及更正之權責機關乃彰化縣政府，相對人並
    無准駁之權限，系爭相對人92年8月7日（92）彰地二字第09
    20005017號函復意旨，僅在說明相對人申請更正土地使用編
    定業經彰化縣政府函復在案，核屬事實說明，並不因此發生
    法律上具體效果，自非行政處分，不得對之提起行政爭訟，
    抗告人乙○○逕行對之提起訴願，訴願決定以上開函非屬行
    政處分為不受理之決定，並無不合。抗告人提起行政訴訟，
    請求撤銷訴願決定及原處分，其訴不備訴訟要件，顯非合法
    ，應予駁回。（二）相對人92年8月7日（92）彰地二字第09
    20005017號函非行政處分已如前述，抗告人對該函請求確認
    行政處分無效，依首揭規定其此部分訴訟亦不備訴訟要件，
    應併予駁回。（三）抗告人起訴請求「確定抗告人所有坐落
    彰化縣溪湖鎮○○里○○路○段475號原門牌員鹿路282-17號
    」核係事實問題，並非法律關係，不得為確認訴訟之標的，
    抗告人此部分請求於法不合，應予駁回。（四）抗告人請求
    精神賠償50萬元，其請求之依據係主張相對人作業錯誤，造
    成抗告人損害，惟據前述抗告人上開所請求之撤銷訴訟及確
    認訴訟因不合法而應予駁回，此部分損害賠償之請求，自不
    符合行政訴訟法第7條之規定。從而，亦應認抗告人此部分
    訴訟尚非合法，應併予駁回。
四、本院查：按行政程序法第92條第1項規定：「本法所稱行政
    處分，係指行政機關就公法上具體事件所為之決定或其他公
    權力措施而對外直接發生法律效果之單方行政行為。」；系
    爭相對人92年8月7日（92）彰地二字第0920005017號函復意
    旨，僅在說明相對人申請更正土地使用編定業經彰化縣政府
    函復在案，核屬事實說明，並不因此發生法律上具體效果，
    自非行政處分，不得對之提起撤銷之訴或確認無效訴訟。又
    行政訴訟法第6條規定之確認訴訟之訴訟類型，包括確認公
    法上法律關係成立或不成立之訴訟，所謂公法上法律關係，
    係指特定生活事實之存在，因法規之規範效果，在兩個以上
    之權利主體間所產生之公法上權利義務關係，或產生人對權
    利客體間之公法上利用關係；抗告人請求「確定抗告人所有
    坐落彰化縣溪湖鎮○○里○○路○段475號原門牌員鹿路282-
    17號」，並非法律關係，不得為確認訴訟之標的。再按「提
    起行政訴訟，得於同一程序中，合併請求損害賠償或其他財
    產上給付。」，為行政訴訟法第7條所明定。而此所謂得合
    併請求損害賠償，應以抗告人已合法提起行政訴訟為前提，
    如抗告人所提起之行政訴訟有不合法定程序之情形，自不得
    單獨請求損害賠償，原審裁定因之以抗告人之訴不合法，予
    以駁回，核無違誤，抗告意旨仍執陳詞，指摘原審裁定不當
    ，難認有理由，應予駁回。
五、依行政訴訟法第104條、民事訴訟法第95條、第78條、第85
    條第1項前段，裁定如主文。
中    華    民    國    94    年    6     月   23     日
                  第五庭審判長法  官　趙　永　康
                              法  官　鄭　淑　貞
                              法  官　黃　淑　玲
                              法  官　侯　東　昇
                              法  官  林  文  舟
以  上  正  本  證  明  與  原  本  無  異
中    華    民    國    94    年    6    月    24     日
　　　　　　　　　　　　　　　書記官　莊　俊　亨
